【裁判字號】    99,交聲,3674
【裁判日期】    991011
【裁判案由】    聲明異議
【裁判全文】
臺灣臺中地方法院交通事件裁定        99年度交聲字第3674號
原處分機關  交通部公路總局臺中區監理所臺中市監理站
異  議  人
即受處分人  甲○○
上列受處分人因違反道路交通管理處罰條例案件，對於交通部公
路總局臺中區監理所臺中市監理站九十九年九月二十八日所為之
處分（裁監稽違字第裁六一－ＧＥ0000000號裁決書），
聲明異議，本院裁定如下：
    主  文
原處分關於裁處罰鍰逾新臺幣貳萬元部分撤銷。
上開撤銷部分，不罰。
其餘異議駁回。
    理  由
一、原處分意旨略以：異議人即受處分人甲○○於民國九十八年
    六月二十一日凌晨一時四十四分許，駕駛車牌號碼：六ＧＶ
    －一七一號普通重型機車，在臺中市○區○○街四二六號前
    處，因「酒後駕車，血液酒精濃度一六０點三ＭＧ／ＤＬ，
    換算酒精濃度為０點八ＭＧ／Ｌ」之違規，經警依道路交通
    管理處罰條例第三十五條第一項第一款規定舉發。本站於九
    十九年九月二十八日依道路交通管理處罰條例第三十五條第
    一項第一款規定，以裁監稽違字第裁六一－ＧＥ00000
    00號裁決書裁處罰鍰新臺幣（下同）四萬五千元，吊扣駕
    駛執照十二個月，並應參加道路交通安全講習（九十八年六
    月三十日已吊扣機車駕照十二個月，簽收道安講習單）等語
    。
二、異議意旨略以：緩起訴已期滿，申請一罪不二罰，監理單位
    方面罰鍰，請予以免罰等語。
三、經查：
（一）按汽車駕駛人，駕駛汽車經測試檢定有酒精濃度超過規定
      標準者，處一萬五千元以上六萬元以下罰鍰，並當場移置
      保管其車輛及吊扣其駕駛執照一年；汽車駕駛人經依第一
      項規定吊扣駕駛執照，並於吊扣期間再有第一項情形者，
      處六萬元罰鍰，並當場移置保管該汽車及吊銷其駕駛執照
      ；汽車駕駛人有飲用酒類後其吐氣所含酒精濃度超過每公
      升○點二五毫克以上者，不得駕車；汽車駕駛人，因違反
      本條例及道路交通安全規則之規定，受吊扣或吊銷駕駛執
      照處分時，吊扣或吊銷其持有各級車類之駕駛執照，道路
      交通管理處罰條例第三十五條第一項第一款、同條第三項
      、第六十八條、道路交通安全規則第一百十四條第二款與
      違反道路交通管理事件統一裁罰標準表分別定有明文。次
      按九十四年二月五日公布，九十五年二月五日施行之行政
      罰法第二十六條規定，「一行為同時觸犯刑事法律及違反
      行政法上義務規定者，依刑事法律處罰之。但其行為應處
      以其他種類行政罰或得沒入之物而未經法院宣告沒收者，
      亦得裁處之。前項行為如經不起訴處分或為無罪、免訴、
      不受理、不付審理之裁判確定者，得依違反行政法上義務
      規定裁處之。」即所謂一事不二罰原則，探究其立法目的
      ，無非以一行為同時觸犯刑事法律及違反行政法上義務規
      定時，由於刑罰與行政罰同屬不法行為之制裁，而刑罰之
      懲罰作用較強，依刑事法律處罰即足資警惕，實無一事二
      罰再處行政罰之必要，但罰鍰以外之沒入或其他種類行政
      罰，因兼具維護公共秩序之作用，為達行政目的，行政機
      關仍得併予裁處。而緩起訴處分並附條件為捐款命令乃刑
      事處分，行政機關即不得對同一行為再課以行政罰鍰（臺
      灣高等法院暨所屬法院九十六年法律座談會刑事類提案第
      三六號研討結果參照）。
（二）受處分人於上開時、地，駕駛前揭普通重型機車，因酒後
      駕車，血液酒精濃度值為一六０點三ＭＧ／ＤＬ，經換算
      呼氣酒精濃度值為０點八ＭＧ／Ｌ之違規，為警以其違反
      道路交通管理處罰條例第三十五條第一項第一款規定，以
      中市警交字第ＧＥ0000000號舉發違反道路交通管
      理事件通知單當場開單告發等事實，為受處分人所自承，
      且有舉發違反道路交通管理事件通知單影本一紙在卷可憑
      。惟受處分人關於前揭違規事實，業經臺灣臺中地方法院
      檢察署檢察官，以九十八年度偵字第一七四四六號緩起訴
      處分，緩起訴期間為一年，受處分人應向社團法人臺中市
      圓愛全人關懷協會支付二萬五千元，而受處分人業已於九
      十八年十月二十日支付社團法人臺中市圓愛全人關懷協會
      二萬五千元，且緩起訴期間期滿未經撤銷，此有前揭臺灣
      臺中地方法院檢察署檢察官緩起訴處分書、社團法人臺中
      市圓愛全人關懷協會收據（均為影本）各一紙及臺灣高等
      法院被告前案紀錄表一份附卷可稽。本件對於性質相同之
      金錢裁罰，已依懲罰作用較強之刑事法律，由受處分人為
      支付社團法人臺中市圓愛全人關懷協會二萬五千元之金錢
      給付的制裁後，即無再依行政法就罰鍰為相同處罰之理。
      原處分就此部分未予詳查，遽予裁罰，尚有未洽。
（三）惟按酒後駕車經檢察官為緩起訴處分，並命被告向公益團
      體捐款或提供義務勞務者，被告係履行檢察官為緩起訴處
      分命令，此等命令名義上雖非刑罰，但仍是一種特殊的處
      遇措施，造成被告之財產減少或義務增加，性質上亦屬干
      預人民自由之處分，與刑事制裁無異，實質上為刑事處罰
      。故檢察官為緩起訴處分並命向公益團體捐款者，其捐款
      解釋上亦屬道路交通管理處罰條例第三十五條第八項所規
      定之罰金，監理機關雖不得再為行政裁罰，惟若行為人所
      支付之緩起訴處分金，未達道路交通管理處罰條例第九十
      二條第三項所訂最低罰鍰基準規定者（依違反道路交通管
      理事件統一裁罰基準表之規定，酒精濃度超過規定標準，
      機器腳踏車駕駛人其吐氣所含酒精濃度超過每公升零點五
      五毫克以上者，最低罰鍰為四萬五千元），依該條例第三
      十五條第八項之規定，即須補繳不足最低罰鍰之部分，始
      為適法。因此法院僅得就行為人已依緩起訴處分為公益捐
      款部分予以撤銷，並為不罰之諭知。否則如一方面認為行
      為人依檢察官緩起訴處分命令而為金錢給付，與受刑事處
      罰無異，依行政罰法第二十六條之規定，監理機關不得再
      行裁罰；一方面卻又認為該等金錢給付不屬於道路交通管
      理處罰條例第三十五條第八項所定罰金，無需依該項規定
      補繳不足最低罰鍰部分之差額，理由顯有矛盾。且若緩起
      訴捐款金額低於最低罰鍰金額，亦有失公平（臺灣高等法
      院暨所屬法院九十七年法律座談會刑事類提案第三十九號
      結論參照）。本件受處分人因於前揭時地，酒後駕駛上開
      普通重型機車情形，依前述道路交通管理事件統一裁罰標
      準及處理細則規定最低罰鍰為四萬五千元。受處分人在刑
      事部分，雖經檢察官為緩起訴處分，並經檢察官命向社團
      法人臺中市圓愛全人關懷協會支付二萬五千元，然與前開
      最低罰鍰金額相較，顯然偏低，難謂符合公平正義原則。
      是原處分機關就行政罰之罰鍰方面仍得裁處二萬元（即差
      額部分）。
四、綜上所述，原處分關於罰鍰四萬五千元中之二萬五千元部分
    ，依行政罰法第二十六條第一項前段規定，即應依刑事法律
    處罰之，已無再依上開道路交通管理處罰條例第三十五條第
    一項第一款裁處行政罰鍰之餘地，受處分人據以聲明異議非
    無理由，原處分就此部分應予撤銷，另由本院為受處分人不
    罰之諭知。其餘罰鍰二萬元部分，即屬道路交通管理處罰條
    例第九十二條第三項所訂最低罰鍰基準與前揭緩起訴處分公
    益捐款之差額，依道路交通管理處罰條例第三十五條第八項
    之規定，受處分人仍負補繳之義務。則受處分人就此部分聲
    明異議為無理由，應予駁回。又原處分機關另裁處受處分人
    吊扣重機車駕駛執照十二個月，施以道安講習（九十八年六
    月三十日已吊扣機車駕照十二個月，簽收道安講習單），於
    法並無違背，且依受處分人聲明異議意旨，亦僅就原處分機
    關所處罰鍰部分請求撤銷，此部分之處分自非屬本院應予審
    究之範圍，併此敘明。
據上論斷，應依道路交通管理處罰條例第八十七條第二項，道路
交通案件處理辦法第十九條、第二十條前段，裁定如主文。
中    華    民    國    99    年    10    月    11    日
                        交通法庭  法  官  郭書豪
以上正本證明與原本無異。
如不服本裁定，應於送達後五日內，向本院提出抗告狀。(須附
繕本)
                                  書記官  陳美虹
中    華    民    國    99    年    10    月    11    日

司法院資訊處製作；財團法人民間司法改革基金會備份。
